【裁判字號】    88,易,824
【裁判日期】    890929
【裁判案由】    常業賭博
【裁判全文】
台灣台中地方法院刑事判決                          八十八年度易字第八二四號
    公  訴  人  台灣台中地方法院檢察署檢察官
    被      告  甲○○
    選任辯護人  張淑琪
    被      告  丁○○
                乙○○
                丙○○
右列被告等因常業賭博等案件，經檢察官提起公訴（八十八年度偵字第一０七八號）
，本院判決如左：
    主  文
甲○○、丁○○、乙○○、丙○○均無罪。
    理  由
一、公訴意旨略以：被告甲○○係ＣＣＫ保齡球館之實際負責人，竟意圖營利，於民
    國八十七年十月底某日起，提供公眾得出入之場所台中縣潭子鄉○○村○○路○
    段十七號其經營之ＣＣＫ保齡球館，由被告乙○○擺設電動賭博機具，並提供員
    工被告丁○○負責兌換新台幣 (下同)十元之硬幣，每月收取被告乙○○一萬元
    之費用；被告乙○○與丁○○遂基於共同犯意之聯絡，自八十七年十月底日起至
    同年十二月三十一日止，由被告乙○○在前開地址擺設電動賭博機具滿貫大亨、
    胡牌高手等十一台，並由被告丁○○負責兌換硬幣，而與不特定之顧客賭博財物
    ，並以之為業，賭客每次投入硬幣十元，如押中可得直接由機台退出保齡球券，
    並無限制，未押中則悉歸被告乙○○所有，以此方式賭博財物。迄於八十七年十
    二月三十一日下午五時二十分許，嗣有賭客即被告丙○○以滿貫大享 (即麻將機
    台)賭博為警當場查獲，因認被告甲○○涉犯刑法二百六十八條前段之意圖營利
    供給賭博場所罪嫌；被告丁○○、乙○○共同涉犯刑法第二百六十七條之常業賭
    博罪嫌；被告丙○○涉犯刑法第二百六十六條第一項前段之普通賭博罪嫌等語。
二、按刑法上賭博罪之成立，係以未知之不確定事實，以決定勝負，爭取「財物」輸
    贏之行為，所謂「財物」，依國內學者通說，係指金錢或其他有經濟上價值之有
    體物而言，並不包括財產上之利益，此觀諸刑法第三百三十九條第一項、第二項
    關於詐欺取財及財欺得利罪之區分自明。次按刑法第二百六十六條第一項固規定
    在公共場所或公眾得出入之場所賭博財物者，為賭博罪，惟同條但書復規定以供
    人暫時娛樂之物為賭者，不在此限，所謂以供人暫時娛樂之物為賭，係指所賭之
    財物或標的，僅係暫時娛樂之用，一般屬於經濟價值不高，依社會觀念不予重視
    之財物而言。再者，於刑事法，屬於法治國原則基本內涵之「信賴保護原則」亦
    有其適用，準此，人民因信賴司法機關之刑事確定判決而有所作為，如該信賴屬
    於善意且無過失時，自應受保護而阻卻違法 (大法官會議釋字第三六二號，就前
    婚姻關係已因確定判決而消滅，第三人本於善意且無過失，信賴該判決而與前婚
    姻之一方相婚者，雖該確定判決嗣後因再審等原因又經變更，致該後婚姻成為重
    婚，認為依信賴保護原則，該後婚姻之效力，仍應予以維持，不應使之無效，所
    憑據之理論亦同上旨)。
三、公訴人認被告等人涉有上開罪嫌，無非以被告甲○○坦承以其經營之ＣＣＫ保齡
    球館，供被告乙○○擺設電動機具，並每月收取一萬元之費用；被告乙○○坦承
    在上址擺設電動機具；被告丁○○坦承兌換現金予把玩電動機具之客人；被告丙○○坦承為警察獲時在場把玩電動機具；被告四人均供承押中之分數可直接由機
    台退出保齡球券，被告丁○○、丙○○另供承所得兌換之保齡球券並無上限；並
    有扣案之電動賭博機具十一台、賭資一萬一千九百八十元及保齡球券三千五百五
    十八張可資佐證；又被告乙○○所擺設電動賭博機具為數不少，足見被告乙○○
    係以此為常業；另本件被告等所擺設之電動機具，其可退出之保齡球券，既無限
    制，難認賭玩後可兌換之物價值甚低，尚不得排除而認其未構成賭博罪，且可兌
    換保齡球券者若僅係一、二張，或可認係暫時供人娛樂之物，但其兌換之張數既
    無限制，亦難認係暫時供人娛樂之物為主要論據。
四、訊據被告甲○○雖坦承其所經營之ＣＣＫ保齡球館，供被告乙○○擺設電動機具
    ，並每月收取一萬元之費用；被告乙○○坦承在上址擺設電動機具；被告丁○○
    坦承兌換現金予把玩電動機具之客人；被告丙○○坦承為警察獲時在場把玩電動
    機具之事實，並有扣案之電動機具十一台、賭資一萬一千九百八十元及保齡球券
    三千五百五十八張可資佐證，固屬真正。惟被告四人均堅決否認有何意圖營利供
    給賭博場所、常業賭博、普通賭博犯行，被告甲○○辯稱：伊僅提供保齡球館一
    隅供被告乙○○擺設電動玩具，且均係檢驗合格之電動機具，客人押中之分數，
    只能兌換保齡球券且有二十張上限，亦不得兌換現金或其他獎品等語；被告丁○○辯稱：伊在ＣＣＫ保齡球管係負責賣球局，客人來換零錢時，並未告知是否要
    打電動玩具，且押中之分數只能兌換保齡球券，不能兌換現金或其他獎品等語；
    被告乙○○辯稱：伊所擺設之電動機具均經檢驗合格，且設有最高得分之限制，
    每日只能兌換二十張保齡球券，如逾上限，機器就會故障，翌日方能排除等語；
    被告丙○○辯稱：所押中之分數僅能兌換保齡球券，且伊不清楚兌換有無上限等
    語。經查：
(一)、被告四人自警訊、偵查及本院審理時，均一致供稱：客人把玩電動機具所押中
      之分數，僅能兌換保齡球券，不得兌換現金或其他獎品，每張球券可供打玩一
      局保齡球，價值為三十五元等語，並有扣案之保齡球券三千五百五十八張可資
      佐證，是依被告四人之上開供述及扣案證所示，足堪認定被告甲○○提供其所
      經營之ＣＣＫ保齡球館，由被告乙○○擺設電動機具供客人把玩，客人所押中
      之分數，確僅能兌換每張價值三十五元之保齡球券，不能兌換其他物品或金錢
      ，而一張球券僅得換打一局保齡球之利益之事實。則客人押中之分數所贏得者
      ，既僅係得在ＣＣＫ保齡球館打保齡球之權利，應屬無形之財產上利益，顯非
      具有經濟上價值之有體物 (蓋保齡球券本身，僅權利之憑證，此與債務人將先
      前出具之借據騙回，以圖免債務，應構成詐欺得利罪而非詐欺取財罪，殆無不
      同)，自與刑法上賭博罪須以爭取財物輸贏之構成要件不該當。
(二)、其次，縱認客人押中分數可得兌換之保齡球券之性質為「財物」，惟被告等輸
      贏之標的物既僅價值三十五元之保齡球券，而一張保齡球券可打一局保齡球，
      則依一般社會通念，打保齡球乃係正當之娛樂，換得之球券又僅能打一局保齡
      球，衡諸社會一般觀念，自屬供人暫時娛樂之物。至於客人押中分數所得兌換
      之保齡球券有無上限，姑且不論，惟所謂以「供人暫時娛樂之物為賭」，應以
      標的物本身之性質為斷，與兌換有無上限並無必然關係，否則，實務上認不構
      成賭博罪之擺設機器供客人投入硬幣，抓取機台內娃娃之行為，亦均無上限，
      豈非亦應以賭博罪論處，公訴人以兌換保齡球券之張數無限制，作為不得認為
      暫時供人娛樂之物為準據，容有誤會。
(三)、再進一步言，被告甲○○曾於八十六間，因在其經營之ＣＣＫ保齡球館內，擺
      設九台電動機具九台，供客人把玩，所贏得之分數可得同分彩票，並得以同分
      彩票無限制兌換相同金額之保齡球券、計算機、筆、鬧鐘等獎品之行為，經檢
      察官偵查後以被告甲○○涉有常業賭博罪嫌聲請簡易判決處刑後，經本院合議
      庭於八十七年八月十日以八十七年度豐簡上字第九七號，認為客人打玩電動機
      具所贏得彩票，可得換取之獎品價值甚低，應屬欠缺社會侵害性之社會相當行
      為而阻卻違法；另兌換之保齡球券，係屬以暫時供人娛樂之物為賭為由，判處
      被告甲○○無罪確定，此有上開判決書影本一件附卷可按。則被告甲○○在無
      罪判決確定後，提供場所供被告乙○○擺設電動機具供客人把玩，且客人押中
      之分數更限縮為只能兌換保齡球券，不再提供其他獎品供兌換，堪認其係善意
      信賴該無罪之確定判決而為，且其本身即係受無罪判決之當事人，亦難認其信
      賴有過失，就被告甲○○而言，亦應認其信賴應受保護而阻卻違法。
(四)、綜上所述，被告乙○○所擺設供客人把玩之電動機具既僅得兌換屬於無形財產
      上利益之保齡球券，且縱認具財物之性質亦屬供人暫時娛樂之物，擺設電動機
      具之被告乙○○、兌換零錢之被告丁○○及把玩電動機具之被告丙○○，自不
      得以常業賭博罪或普通賭博罪相繩；又擺設電動機具之被告乙○○既不構成賭
      博罪，則提供場所，且先前曾因類似情形經本院判決無罪而受信賴保護之被告
      甲○○，自亦無意圖營利供給賭博場所罪可言。此外，復查無其他積極證據足
      以證明被告四人有公訴意旨所稱之犯行，既不能證明被告犯罪，依法應為無罪
      之諭知。
四、據上論斷，應依刑事訴訟法第三百零一條第一項，判決如主文。
中      華      民    國      八十九      年        九    月    二十九  日
                                      臺灣臺中地方法院刑事第七庭
                                          法  官  劉  長  宜
右正本證明與原本無異
如不服本判決應於送達後十日內向本院提出上訴狀
                                          書記官
中      華      民    國      八十九      年        十    月        五  日


司法院資訊處製作；財團法人民間司法改革基金會備份。
